臺灣彰化地方法院刑事判決　　　　　　　　　　　　九十三年度交易字第一五七號
　　公　訴　人　臺灣彰化地方法院檢察署檢察官
　　被　　　告　乙○○
右列被告因過失傷害案件，經檢察官提起公訴（九十三年度調偵字第二六一號），本
院認有刑事訴訟法第二百七十三條之一第一項之情形，而改依簡式審判程序判決如左
：
        主  文
乙○○因過失傷害人致重傷，處有期徒刑捌月。
        事  實
一、乙○○並未考領機車駕駛執照，取得駕駛機車之資格，竟仍於民國九十二年十一
    月七日駕駛車牌號碼ＹＢＭ－七七二號重型機車，沿彰化縣埤頭鄉○○路限速六
    十公里之路段，由北往南方向行駛，於同日五時四十分許，行經彰化縣埤頭鄉○
    ○路○段九四三號前時，因有霧致視線不清，本應注意減速慢行，作隨時停車之
    準備，及汽車在同一車道行駛時，除擬超越前車外，後車與前車之間應保持隨時
    可以煞停之距離，並應注意車前況狀，隨時採取必要之安全措施，而依當時情形
    ，天候雖有霧，光線為晨，然路面乾燥、無缺陷、無障礙物，並無不能注意之情
    事，竟疏於注意，未減速慢行，乃以時速五、六十公里之速度行駛，且未與前車
    保持安全距離，並注意車前狀況，隨時作停車之準備及採取必要之安全措施，竟
    緊跟同一車道之前車，即由甲○○（起訴書誤載為王邦中）所騎乘之車牌號碼Ｔ
    ＭＱ－六三二號輕型機車，致由後追撞甲○○騎乘之上開機車，甲○○因而人車
    倒地，受有第四頸椎骨折合併脊髓損傷、胸部挫傷合併血胸肋骨折、右股骨骨折
    、腹腔內出向及胸出血等傷害，致四肢癱瘓，無法行動、無法進食，需他人永久
    照料之傷害。乙○○於前開犯行未被發覺前，即向警方自首接受裁判。
二、案經被害人甲○○之配偶丙○訴請彰化縣警察局北斗分局報請臺灣彰化地方法院
    檢察署檢察官偵查起訴，本院認有刑事訴訟法第二百七十三條之一第一項之情形
    ，而改依簡式審判程序審理。
        理  由
一、按除被告所犯為死刑、無期徒刑、最輕本刑為三年以上有期徒刑之罪或高等法院
    管轄第一審案件者外，於前條第一項程序進行中，被告先就被訴事實為有罪之陳
    述時，審判長得告知被告簡式審判程序之旨，並聽取當事人、代理人、辯護人及
    輔佐人之意見後，裁定進行簡式審判程序；除簡式審判程序及簡易程序案件外，
    第一審應行合議審判，刑事訴訟法第二百七十三條之一第一項、第二百八十四條
    之一分別定有明文。本件被告乙○○所涉係死刑、無期徒刑、最輕本刑為三年以
    上有期徒刑之罪或高等法院管轄第一審案件以外之罪，並於本院行準備程序時就
    被訴事實為有罪之陳述，本院合議庭依前揭規定，經評議結果，裁定改由一名法
    官獨任行簡式審判程序，先予敘明。
二、右揭犯罪事實，業據被告乙○○於警詢、偵查中及本院審理時坦承不諱，核與告
    訴人丙○於警詢、偵查中及本院審理時之指訴情節相符。此外，並有現場圖、道
    路交通事故調查報告表乙紙、現場及車損照片十八幀、財團法人彰基督教醫院出
    具之診斷證明書二紙等在卷可資佐證。
三、按未領有駕駛執照者，當場禁止其駕車；行車速度因雨霧致視線不清時，應減速
    慢行，作隨時停車之備；汽車在同一車道行駛時，除擬超越前車外，後車與前車
    之間應保持隨時可以煞停之距離；汽車行駛時，駕駛人應隨時注意車前狀況，並
    隨時採取必要之安全措施，道路交通管理處罰條例第二十一條第一項第一款，道
    路交通安全規則第九十三條第一項第三款、第九十四條第一項、第三項分別定有
    明文。被告雖未考領有駕照，然仍有遵守之義務。又查肇事當時天候雖有霧，光
    線為晨，然路面乾燥、無缺陷、無障礙物，有道路交通事故調查報告表在卷可稽
    ，依當時情形被告並無不能注意之情形，竟疏未注意減速慢行，與前車之間保持
    隨時可以煞停之距離，並應注意車前況狀，隨時採取必要之安全措施，竟仍以時
    速五、六十公里之速度前行，致由後追撞被害人甲○○騎乘之上開機車，被害人
    甲○○因而人車倒地，受有第四頸椎骨折合併脊髓損傷、胸部挫傷合併血胸肋骨
    折、右股骨骨折、腹腔內出向及胸出血等傷害，致四肢癱瘓，無法行動、無法進
    食，需他人永久照料之傷害，其有過失甚明。況本件經送臺灣省彰化縣區車輛行
    車事故鑑定委員會鑑定結果，亦認被告無駕駛執照駕駛重型機車遇霧視線不清未
    減速慢行，及未注意與前車保持安全距離，為肇事原因；被害人駕駛機車在前行
    駛，無肇事原因，有臺灣省彰化縣區車輛行車事故鑑定委員會九十三年九月三日
    彰鑑字第九三０六二一字第０九三五六０二四０一號號函送之鑑定意見書一份在
    卷可按。被告既為本件事故之肇事主因，則被害人因本件車禍，致受前揭傷害與
    被告之過失行為間顯有相當因果關係，被告自白其有過失傷害人致重傷之犯行，
    與事實相符。本件事證業已明確，被告犯行應堪認定。
二、按被害人因本件車禍受有第四頸椎骨折合併脊髓損傷、胸部挫傷合併血胸肋骨折
    、右股骨骨折、腹腔內出向及胸出血等傷害，致四肢癱瘓，無法行動、無法進食
    ，需他人永久照料之傷害，有財團法人彰基督教醫院出具之診斷證明書在卷可憑
    ，其所受之傷害已屬重傷害無訛。核被告所為，係犯刑法第二百八十四條第一項
    後段之過失傷害致重傷害罪。起訴檢察官認被告所為係犯刑法第二百八十四條第
    一項前段之普通過失傷害罪，起訴法條容有誤會，然公訴人於本院準備程序時，
    依刑事訴訟法第二百七十三條第一項第一款之規定變更法條為刑法第二百八十四
    條第一項後段之過失傷害致重傷害罪，本件起訴之社會基本事實相同，本院自得
    准予變更法條而審理之，附此敘明。次按汽車駕駛人無駕駛執照駕車，因而致人
    受傷或死亡，依法應負刑事責任者，加重其刑至二分之一，道路交通管理處罰條
    例第八十六條第一項定有明文，本件被告無照駕駛重型機車肇事，致被害人受有
    前揭傷害，應依前開規定加重其刑。另被告於犯罪未被發覺前向警方自首接受裁
    判，業據證人即本件處理警員吳順發到院證述：是勤務中心通知伊到場才知道發
    生車禍，但並未通知伊是何人肇事，伊到現場後被告及被害人都送醫，俟伊繪製
    現場圖再到醫院查訪，被告就主動表明是肇事者，在被告表明是肇事者前，伊並
    不知是何人肇事等語明確。是被告符合自首之規定，應依刑法第六十二條前段之
    規定減輕其刑，並依先加後減之例減輕之。爰審酌被告之過失程度，被害人所受
    傷害，被告肇事後迄今已逾一年，仍尚未與告訴人及被害人達成民事和解，犯後
    坦承犯行之態度等一切情狀，量如主文所示之刑，以示懲儆。
據上論斷，應依刑事訴訟法第二百七十三條之一第一項、第二百九十九條第一項前段
、第三百條，刑法第二百八十四條第一項後段、第六十二條前段，道路交通管理處罰
條例第八十六條第一項，罰金罰鍰提高標準條例第一條前段，判決如主文。
本案經檢察官林裕斌到庭執行職務。
中      華      民      國      九十三      年    十一    月    二十五  日
                                臺灣彰化地方法院交通法庭
                                法      官  陳  秋  錦
右正本證明與原本無異。
如不服本判決，應於判決送達後十日內，向本院提出上訴狀（須附繕本）。
告訴人或被害人對於判決如有不服具備理由請求檢察官上訴者，其上訴期間之計算係
以檢察官收受判決正本之日期為準。
                                    法院書記官  于  淑  真
中      華      民      國      九十三      年    十一    月    二十五  日
刑法第二百八十四條
因過失傷害人者，處六月以下有期徒刑、拘役或五百元以下罰金。致重傷者，處一年
以下有期徒刑、拘役或五百元以下罰金。
從事業務之人，因業務之過失傷害人者，處一年以下有期徒刑、拘役或一千元以下罰
金。致重傷者，處三年以下有期徒刑、拘役或二千元以下罰金。
